【裁判字號】    95,台上,657
【裁判日期】    950209
【裁判案由】    偽造文書
【裁判全文】
最高法院刑事判決              九十五年度台上字第六五七號
    上  訴  人  乙○○
                        段20.
    選任辯護人  黃銘照律師
    上  訴  人  甲○○
                        1號5.
上列上訴人等因偽造文書案件，不服台灣高等法院中華民國九十
四年五月三日第二審判決（九十三年度上訴字第一六九七號，起
訴案號：台灣士林地方法院檢察署八十九年度偵字第五○五號）
，提起上訴，本院判決如下：
    主  文
原判決關於乙○○、甲○○部分撤銷，發回台灣高等法院。
    理  由
本件原判決撤銷第一審關於上訴人乙○○、甲○○部分之判決，
並變更檢察官所引應適用之法條後，依牽連犯從一重改判論處乙
○○、甲○○共同連續行使偽造私文書，足以生損害於他人罪刑
，固非無見。
惟查：(一)、卷宗內之筆錄及其他文書可為證據者，審判長應向當
事人、代理人、辯護人或輔佐人宣讀或告以要旨，刑事訴訟法第
一百六十五條第一項定有明文。原判決認定乙○○成立行使偽造
私文書罪，係以被害人陽明山信用合作社之告訴代理人曾耀德在
另案（即台灣士林地方法院檢察署八十六年度偵字第一七七六、
一九○四、三一九七號，台灣士林地方法院八十七年度訴字第三
七○號，原審法院九十年度上訴字第二二二七號被告高永和、翟
尚義、王弘仁案件）之指證；共犯高永和在另案（即其自己為被
告之台灣士林地方法院檢察署八十六年度偵字第一七七六號，台
灣士林地方法院八十七年度訴字第三七○號，原審法院九十年度
上訴字第二二二七號案件）之供述；共犯翟尚義在另案（即其自
己為被告之台北市政府警察局士林分局第二六一一號，台灣士林
地方法院檢察署八十六年度偵字第一九○四號，台灣士林地方法
院八十七年度訴字第三七○號案件）之供述；共同被告甲○○於
民國九十二年三月十九日通緝到案時，在台灣士林地方法院九十
一年度訴字第四三四號案件之供述，採為論罪之主要證據（見原
判決第八頁第二十七列至第十一頁第八列）。另認定甲○○成立
行使偽造私文書罪，係以共犯高永和在另案（即其自己為被告之
台灣士林地方法院檢察署八十六年度偵字第一七七六號，台灣士
林地方法院八十七年度訴字第三七○號案件）之供述；共犯翟尚
義在另案（即其自己為被告之台灣士林地方法院檢察署八十六年
度偵字第一七七六號，台灣士林地方法院八十七年度訴字第三七
○號案件）之供述，採為論罪之主要證據（見原判決第十三頁第
五列至第十四頁第六列）。但上開卷宗內之筆錄，並未於審判期
日依前揭規定踐行調查證據之程序，向乙○○、甲○○及各該選
任辯護人宣讀或告以要旨（按原審於審判期日所調查高永和、翟
尚義之供述，非前揭採為證據之部分，見原審卷第二宗第五十七
頁、第五十八頁），即逕採為上訴人等論罪科刑之基礎，自有應
於審判期日調查之證據而未予調查之違法。(二)、訊問被告應先告
知犯罪嫌疑及所犯所有罪名，罪名經告知後，認為應變更者，應
再告知，刑事訴訟法第九十五條第一款定有明文。上開「應再告
知」之範圍，除指依刑事訴訟法第三百條規定變更之法條外，包
括依同法第二百六十七條規定因起訴效力所及而擴張之罪名在內
。本件第一審檢察官對於上訴人等偽造「定期存款單」，係依刑
法第二百零一條第一項之偽造有價證券罪嫌提起公訴，並認該行
為不另論以詐欺罪。原審經審理結果，認為上訴人等偽造並行使
「定期存款單」之行為，係犯刑法第二百十六條、第二百十條之
行使偽造私文書罪，除變更檢察官所引應適用之法條外，並認上
訴人等之行為併牽連犯詐欺罪（乙○○部分詐欺未遂、甲○○部
分詐欺既遂），但於審判期日僅告知起訴書及第一審判決所載之
偽造有價證券罪名（見原審卷第二宗第五十四頁），並未依上開
規定，告知變更後之行使偽造私文書、詐欺罪名，使上訴人等在
審判期日得適切行使法律所賦予之防禦權，亦有違誤。(三)、有罪
之判決書，其認定之事實及所載之理由必須互相適合，否則即屬
理由矛盾，其判決當然為違背法令。原判決事實已明白認定，甲
○○與高永和等人共同偽造如原判決附表四所示，以文昌公司為
存款人，面額新台幣三十六億元之陽明山信用合作社英文定期存
款單，係犯刑法第二百十條之偽造私文書罪（見原判決第四頁，
事實二部分）。但其理由欄於說明沒收該定期存款單時，卻謂「
如附表四所示偽造文昌公司英文定期存款單原本，因係偽造之『
有價證券』，雖未扣案但無證據證明業已滅失，應併予沒收」（
見原判決第二十五頁第九列至第十一列、第三十二頁第十五列至
第十七列）。該定期存款單，究係私文書或有價證券？其事實之
認定與理由之說明，不相適合，亦有理由矛盾之違誤。以上或為
上訴意旨指摘所及，或為本院得依職權調查之事項，應認原判決
關於乙○○、甲○○部分，有撤銷發回更審之原因。
據上論結，應依刑事訴訟法第三百九十七條、第四百零一條，判
決如主文。
中    華    民    國  九十五  年    二    月    九    日
                      最高法院刑事第十一庭
                          審判長法官  謝  俊  雄
                                法官  陳  世  雄
                                法官  魏  新  和
                                法官  吳  信  銘
                                法官  洪  文  章
      本件正本證明與原本無異
                                      書  記  官
中    華    民    國  九十五  年    二    月   十三   日
                                                    Ｍ


司法院資訊處製作；財團法人民間司法改革基金會備份。
